【裁判字號】    98,上更(一),3
【裁判日期】    981028
【裁判案由】    返還擔保金
【裁判全文】
臺灣高等法院高雄分院民事判決         98年度上更(一)字第3號
上訴人即附
帶被上訴人  乙○○
            丙○○
上列二人共同
訴訟代理人  戴國石律師
被上訴人即
附帶上訴人  香港商捷時海外貿易有限公司台灣分公司
法定代理人  甲○○    住同上
訴訟代理人  林炎平律師
上列當事人間請求返還擔保金等事件，上訴人對於民國96年7 月
3日 臺灣高雄地方法院94年度訴字第1036號第一審判決提起上訴
，被上訴人為附帶上訴，經最高法院第一次發回更審，本院於民
國98年10月14日言詞辯論終結，判決如下：
    主  文
原判決關於駁回被上訴人後開第二項之訴部分，及該部分假執行
之聲請，暨訴訟費用之裁判均廢棄。
上訴人應再給付被上訴人新台幣玖萬壹仟伍佰伍拾柒元，及自民
國九十四年三月一日起至清償日止按年息百分之五計算之利息。
上訴人之上訴及被上訴人其餘附帶上訴均駁回。
第一、二審及發回前第三審訴訟費用，由上訴人負擔百分之九十
八，餘由被上訴人負擔。
本判決第二項於被上訴人以新臺幣萬零肆佰元為上訴人供擔保
後得假執行；上訴人如以新台幣玖萬壹仟伍佰伍拾柒元為被上訴
人預供擔保後得免為假執行。
被上訴人其餘假執行之聲請駁回。
    事實及理由
一、被上訴人之法定代理人業於民國97年7 月22日變更為甲○○
    ，茲甲○○已具狀聲明承受訴訟，應予准許，合先敘明。
二、本件被上訴人起訴主張：被上訴人於民國90年2 月2 日向上
    訴人承租坐落高雄市○○區○○段七小段第453 地號土地上
    之門牌號碼高雄市○○○路7 號建物（建號為同段第20646
    號）之一、二、三層（下稱系爭房屋），並交付保證金新台
    幣（下同）4,444,440 元（下稱系爭保證金），約定租期自
    90年3 月1 日起3 年，其後雖續訂租約租期自93年3 月1 日
    起至96年2 月28日止（下稱系爭租約），惟被上訴人於93年
    2 月11日以存證信函通知上訴人將於94年2 月28日終止租約
    ，復於93年10月6 日以存證信函通知上訴人於94年2 月28日
    終止租約，並請於該日14時整在系爭房屋現場交屋。嗣被上
    訴人依系爭租約所附照片將系爭房屋回復原狀，且如期點交
    系爭房屋，詎上訴人以系爭房屋未回復原狀為由，拒絕返還
    系爭保證金，爰依系爭租約之法律關係，請求上訴人返還系
    爭保證金及法定遲延利息等語。並聲明求為判決: (一)上訴人
    應連帶給付被上訴人4,444,440 元，及自94年3 月1 日起至
    清償日止按年利率5%計算之利息。(二)願供擔保請准宣告假執
    行。
三、上訴人則以：被上訴人雖於94年2 月28日點交系爭房屋，但
    有下列多項設施迄今仍未回復原狀：(一)1 至2 樓樓梯原為鋼
    筋混凝土造，但被上訴人將之改為鋼骨造，且未辦理變更使
    用執照；(二)1 樓騎樓花岡石地坪較出租當時墊高約20公分，
    室內花岡石地坪較出租當時墊高約10公分；(三)1 樓後門原為
    雙層不銹鋼板門，但被上訴人將之改為單層鋼板門；(四)屋頂
    層屋架鋼骨雖重新上漆，但部分仍有銹蝕痕跡；(五)1 樓正面
    右側柱邊PVC 落水管損壞；(六)屋頂層磁磚地坪髒污；(七)1 樓
    鐵捲門底板彎曲變形；(八)2 樓浴廁鋁窗損壞；(九)2 到4 樓西
    南側鋼樑及鋼層板有銹蝕及滲水痕跡等，故被上訴人不得請
    求返還系爭保證金，且依系爭租約第6 條第5 款及第10條第
    6 款之約定，被上訴人應按日分別賠償6 萬元，合計金額分
    別為4,380 萬元、4,380 萬元，另依系爭租約第11條之約定
    ，被上訴人應賠償1,200 萬元違約金，總共應賠償9,960 萬
    元（4,380 萬元＋4,380 萬元＋1,200 萬元=9,960萬元），
    以系爭保證金扣除後，已無餘額可返還等語置辯。答辯聲明
    求為判決: 駁回被上訴人之訴。
四、原審判決上訴人應給付被上訴人4,281,245 元，及自94年3
    月1 日起至清償日止按年利率5%計算之利息，並駁回被上訴
    人其餘之請求。上訴人就敗訴部分，及被上訴人就原審判決
    其敗訴除駁回其「連帶」之請求部分外均不服，分別提起上
    訴及附帶上訴，本院前審判決原判決關於命上訴人給付超過
    2,602,730 元本息部分廢棄，駁回上訴人其餘之上訴及被上
    訴人之附帶上訴。兩造均聲明不服，上訴最高法院，經最高
    法院以97年度台上字第2393號判決廢棄本院前審判決，並發
    回本院。上訴人於本院上訴聲明求為判決：(一)原判決關於命
    上訴人給付部分，及該部分假執行之宣告，暨訴訟費用之裁
    判均廢棄。(二)上開廢棄部分，被上訴人在第一審之訴及假執
    行之聲請均駁回。(三)如受不利之判決，願供擔保請准免為宣
    告假執行。答辯聲明求為判決：(一)駁回附帶上訴。(二)如受不
    利之判決，願供擔保請准免為假執行之宣告。被上訴人附帶
    上訴聲明求為判決：(一)原判決關於駁回被上訴人後開第二項
    之訴，及該部分假執行之聲請，暨命被上訴人負擔訴訟費用
    部分均廢棄。(二)上訴人應再給付被上訴人163,195 元，及自
    94年3 月1 日起至清償日止按年息5%計算之利息。(三)被上訴
    人願供擔保請准宣告假執行。答辯聲明求為判決: 駁回上訴
    。（關於原審駁回被上訴人請求上訴人「連帶」給付部分，
    因被上訴人未聲明不服而告確定）。
五、兩造不爭執事項如下:
  (一)被上訴人於90年間向上訴人承租系爭房屋，約定租期自90年
    3 月1 日起至93年2 月28日，並交付系爭保證金予上訴人，
    嗣續訂租約租期自93年3 月1 日起至96年2月28日。
  (二)上訴人於94年間同意被上訴人依系爭租約第10條第2 款之約
    定，於94年2 月28日終止系爭租約，兩造並於同日會同點交
    系爭房屋，當時系爭房屋業經被上訴人騰空，但上訴人以系
    爭房屋尚有若干缺失，認被上訴人未依系爭租約回復原狀而
    拒絕點收，被上訴人乃於94年3 月31日以存證信函催請上訴
    人返還系爭保證金，上訴人迄今仍未返還。
  (三)上訴人於94年5 月間，將系爭房屋改建，拆除1 樓左側之1
    至2 樓樓梯，於右側重新施作樓梯及增設電梯間，並拆除1
    樓室內及騎樓地板，重新舖設地板。
  (四)被上訴人返還系爭房屋時，1 樓後門為單層鋼板門，若將該
    單層鋼板門回復為雙層不銹鋼板門，需費用9,000 元。又系
    爭房屋1 樓正面右側柱邊PVC 落水管有損壞，修復費用為1,
    600 元。
六、兩造爭執事項如下: (一)被上訴人將系爭房屋返還予上訴人時
    ，是否有依系爭租約之約定回復原狀？(二)上訴人以被上訴人
    未依系爭租約之約定回復原狀，依系爭租約第6 條第5 款、
    第10條第6 款及第11條之約定，共應賠償9,960 萬元，主張
    扣扺本件系爭保證金，有無理由? 可扣扺之金額為何? 被上
    訴人可請求返還之保證金數額為何？茲就此爭執點分述如下
    :
（一）被上訴人將系爭房屋返還予上訴人時，是否有依系爭租約
      之約定回復原狀？
    1.上訴人主張系爭房屋1 至2 樓樓梯原為鋼筋混凝土造，但
      被上訴人將之改為鋼骨造，且未辦理變更使用執照云云，
      被上訴人則辯稱: 依系爭租約所附之1 至2 樓樓梯照片並
      未標樓梯之構造，且鋼骨造與鋼筋混凝土造樓梯，就結構
      安全、功能、使用效益及造價而言均相當，不致影響系爭
      房屋之使用及價值等情。經查:
      被上訴人於94年2 月3 日通知上訴人將於同年月14日依
        合約所附相片進場施工，並請上訴人於同年月28日下午
        2 時在系爭房屋現場配合點交，復於同年月5 日再以存
        證信函通知上訴人，其將於同年月6 日以快遞寄送其所
        選用建材之品號及規格予上訴人，而上訴人則於同年月
        14日函覆被上訴人表示一切依照系爭租約履行，並於同
        年月17日再發函予被上訴人表示樓梯係鋼筋混凝土造而
        非鋼骨造，不願在變更使用執照申請書上蓋印同意等情
        ，有存證信函、回執、快遞收據等件影本（見原審卷一
        第34至41頁、198 至199 頁）在卷可稽，足見係上訴人
        拒絕在變更使用執照申請書上蓋印同意，致被上訴人無
        法辦理變更使用執照。
      按系爭租約第6 條第5 款約定，於系爭租約之租期屆滿
        或終止時，被上訴人應按系爭租約所附之照片回復原狀
        。本件上訴人主張系爭房屋1 至2 樓樓梯構造原為鋼筋
        混凝土造等情，無非係以系爭租約所附照片及其委由高
        雄市建築師公會鑑定之鑑定報告書（鑑定人係陳奎宏、
        丁○○○○○；下稱鑑定報告書）為據。惟查，上開系
        爭租約第6 條第5 款之約定目的，依證人即當初為兩造
        接洽租賃之戊○○於原審證稱: 當初房東（即指上訴人
        ）擔心位置及外觀色澤會有不同，所以約定回復原狀以
        照片為準，兩造當時僅約定回復原狀，一般實務上不會
        特別強調材質部分等語（見原審卷一第234 頁），足見
        系爭租約第6 條第5 款約定之目的應在回復系爭房屋之
        外觀、位置及原有之使用功能，又證人陳奎宏、丁○○
        ○○○於原審證稱: 依系爭租約及其所附照片「無法」
        判斷系爭房屋1 至2 樓樓梯構造原為鋼筋混凝土造，且
        鋼骨造與鋼筋混凝土造樓梯在使用之功能上及結構安全
        性方面均無差別，僅費用及施工期間有差別等情（見原
        審卷二第71頁），足認製作鑑定報告書之鑑定人亦無法
        確認系爭房屋1 至2 樓樓梯之原構造為何，是尚不能僅
        憑上訴人所提出之系爭租約及其所附照片、暨鑑定報告
        書，即判斷系爭房屋1 至2 樓樓梯之原構造為鋼筋混凝
        土造，故上訴人主張系爭房屋1 至2 樓樓梯構造原為鋼
        筋混凝土造云云，尚難採信，從而被上訴人將之回復為
        鋼骨造，難謂與系爭租約之約定不符。縱被上訴人將之
        回復為鋼骨造，與上訴人所主張之鋼筋混凝土造在材質
        方面有所不同，然在使用功能及結構安全性方面均無差
        別，何況依證人戊○○之上開證詞，可知兩造於簽訂系
        爭租約時並未特別強調回復原狀之材質，實難要求被上
        訴人需完全依照上訴人之指示回復原狀，始符合系爭租
        約第6 條第5 款之約定。另依上開所述，係上訴人拒
        絕在變更使用執照申請書上蓋印同意，致被上訴人無法
        辦理變更使用執照，此非可歸責於被上訴人，是上訴人
        主張被上訴人將系爭房屋1 至2 樓樓梯回復為鋼骨造時
        ，未辦理變更使用執照，未依系爭租約之約定回復原狀
        云云，不足採信。
    2.上訴人主張被上訴人返還系爭房屋時，其1 樓騎樓花岡石
      地坪較出租當時墊高約20公分，室內花岡石地坪較出租當
      時墊高約10公分，被上訴人未依系爭租約之約定回復原狀
      云云，為被上訴人所否認。查，上訴人為上開主張，係以
      鑑定報告書為據，然證人即鑑定報告書之製作人陳奎宏、
      丁○○○○○於原審證稱: 其等認系爭房屋1 樓騎樓花岡
      石地坪較出租當時墊高約20公分，室內花岡石地坪較出租
      當時墊高約10公分，係依據核准圖說（即指原審卷一第14
      7 至149 頁圖示）為準，而實際施工與核准圖說有可能會
      有誤差，因系爭租約所附照片未詳細拍騎樓與道路，所以
      看不出來原地板高度等語（見原審卷二第71、72頁），足
      見鑑定報告書認定系爭房屋1 樓騎樓花岡石地坪較出租當
      時墊高約20公分，室內花岡石地坪較出租當時墊高約10公
      分，係以核准圖說為準，而非系爭租約第6 條第5 款所約
      定以租約所附之照片為準，故尚難以鑑定報告書即認定被
      上訴人返還系爭房屋時，其1 樓騎樓花岡石地坪較出租當
      時墊高約20公分，室內花岡石地坪較出租當時墊高約10公
      分，是上訴人之上開主張，尚難採信。
    3.上訴人主張被上訴人未將系爭房屋1 樓之後門回復為雙層
      不鏽鋼板門等情，為被上訴人所否認。查，證人陳奎宏、
      丁○○○○○於原審證稱: 單層不鏽鋼板門會看到角鋼，
      而依系爭租約所附之照片觀之，當時系爭房屋1 樓之後門
      未見到角鋼，所以是雙層等語（見原審卷二第72頁），並
      有照片在卷可稽（見原審卷一第84頁），足見被上訴人確
      未依系爭租約之約定將系爭房屋1 樓之後門回復為雙層不
      鏽鋼板，是上訴人之上開主張，尚堪採信。
    4.按系爭租約第7 條約定：「租賃標的物使用狀況(一)甲方（
      即上訴人）應保證本租賃標的物交屋時合於正常使用，租
      約存續中，消耗品之損壞由乙方（即被上訴人）負責修復
      ，非消耗品之損壞，由甲方負責修復。但非消耗品之修復
      ，乙方負有通知之義務。(二)甲方在租賃標的物內提供現有
      的電源及用水以供乙方使用，租約存續中，如有水、電設
      施故障致無法使用者，概由乙方負責修復。」（見原審卷
      一第76頁），準此約定可知，租約存續中，「消耗品」之
      損壞及水、電設施故障無法使用者，由被上訴人負責修復
      ；「非消耗品」之損壞，由上訴人負責修復。租約存續中
      既如此，則租約終止時，關於「非消耗品」之損壞，尤應
      由上訴人負責自行修復。
    5.上訴人主張系爭房屋之屋頂層屋架鋼骨雖重新上漆，但部
      分仍有銹蝕痕跡，且2 到4 樓西南側鋼樑及鋼層板有銹蝕
      、滲水痕跡，被上訴人未依系爭租約之約定回復原狀云云
      ，為被上訴人所否認。查，系爭房屋之屋頂層屋架鋼骨及
      2 到4 樓西南側鋼樑及鋼層板係屬系爭房屋原本之設備，
      係屬「非消耗品」，且該鋼骨有銹蝕及滲水痕跡，係在正
      常使用之情形下所生之損耗等情，業經證人陳奎宏及丁○
      ○○○○於原審證述屬實（見原審卷第74、75頁），是依
      上開系爭租約第7 條之約定，應由出租人即上訴人負責修
      復，非屬被上訴人應回復原狀之範圍，故上訴人之上開主
      張，尚難採信。
    6.上訴人主張被上訴人交還系爭房屋時，其1 樓正面右側柱
      邊PVC 落水管有損壞等情，為被上訴人所不爭執，堪認屬
      實，依上開系爭租約第7 條之約定，水、電設施故障致無
      法使用者，概由承租人即被上訴人負責修復，而PVC 落水
      管為關於水之設施，於被上訴人交還系爭房屋時既有損壞
      ，被上訴人自應負責修復，是上訴人主張系爭房屋1 樓正
      面右側柱邊PVC 落水管有損壞，被上訴人未依系爭租約之
      約定回復原狀等語，應堪採信。
    7.上訴人主張被上訴人交還系爭房屋時，未將屋頂層磁磚地
      坪之髒污清理乾淨，1 樓正面鐵捲門彎曲變形及2 樓浴廁
      鋁窗損壞未修復，被上訴人未依系爭租約之約定回復原狀
      云云，為被上訴人所否認。查，屋頂層磁磚、1 樓鐵捲門
      及2 樓浴廁鋁窗係屬系爭房屋原本之設備，係屬「非消耗
      品」，且磁磚地坪髒污、鐵捲門彎曲變形及浴廁鋁窗損壞
      係在正常使用之情形下所生之損耗，依上開系爭租約第7
      條之約定，應由出租人即上訴人負責修復，非屬被上訴人
      應回復原狀之範圍，此外，上訴人未能舉證證明係被上訴
      人故意損壞，自不應由該被上訴人負責修復，故上訴人之
      上開主張，尚難採信。
    8.綜上，被上訴人於交還系爭房屋時，未回復原狀部分僅為
      系爭房屋1 樓正面右側柱邊PVC 落水管，及1 樓後門之不
      鏽鋼板門。
（二）上訴人以被上訴人未依系爭租約之約定回復原狀，依系爭
      租約第6 條第5 款、第10條第6 款及第11條之約定，共應
      賠償9,960 萬元，主張扣扺本件系爭保證金，有無理由?
      可扣扺之金額為何? 被上訴人可請求返還之保證金數額為
      何？
    1.按系爭租約第6 條第5 款、第10條第6 款及第11條分別約
      定：「租期屆滿或租約經一方或雙方終止時，乙方（即被
      上訴人）應將租賃物回復原狀交還甲方（即上訴人）。如
      有遲延，每逾1 日乙方應給付甲方新台幣6 萬元整以為賠
      償。」、「租期屆滿，乙方（即被上訴人）應即搬離，將
      租賃物回復原狀交還甲方（即上訴人），如有遲延，應依
      本約所訂應負之責任外，每逾1 日應給付甲方新台幣6 萬
      元整。」、「雙方如有違本約所訂任一條款應盡之義務者
      ，除各該條款已有規定者外，應就每一違約事項另賠償他
      方600 萬元之違金，均無異議。」，有系爭租約附卷可稽
      。依上開系爭租約第6 條第5 款、第10條第6 款及第11條
      之約定內容觀之，祗要被上訴人有未回復原狀之情形，即
      須同時依上開系爭租約第6 條第5 款、第10條第6 款及第
      11條之約定負賠償責任，顯就同一事由重複約定賠償，對
      承租人即被上訴人甚不公平，故本院認上訴人依上開第6
      條第5 款、第10條第6 款及第11條請求被上訴人賠償違約
      金之金額顯然過高，應就上開約定之賠償金額合併考量上
      訴人所得請求之違約金金額，是上訴人主張其得同時依上
      開第6 條第5 款、第10條第6 款及第11條之約定，分別請
      求被上訴人賠償違約金云云，不足採信。
    2.查，被上訴人於交還系爭房屋時，未回復原狀部分僅為系
      爭房屋1 樓正面右側柱邊PVC 落水管，及1 樓後門之不鏽
      鋼板門等情，已如前述，又將1 樓後門回復為雙層不銹鋼
      板門及修復1 樓正面右側柱邊PVC 落水管損壞部分所需之
      費用分別為9,000 元、1,600 元等情，為兩造所不爭執，
      自堪認屬實。另上訴人主張將1 樓後門回復為雙層不銹鋼
      板門及修復1 樓正面右側柱邊PVC 落水管損壞，需5 個工
      作日云云，為被上訴人所否認，並辯稱: 1 樓後門回復為
      雙層不銹鋼板門及修復1 樓正面右側柱邊PV C落水管可同
      時進行，所需工作日為2 日等語，查，依鑑定報告書記載
      ，門窗工程中之「新作門安裝及鐵捲門修復」為「1.5 工
      」，及接管工程中之「PVC 落水管修復」為「0.4 工」等
      ，有該鑑定報告書在卷可稽（見原審卷一第166 頁），而
      「1 工」係指1 個工人工作8 小時，「0.5 工」是1 個工
      人作半天，以此計算工資等情，為兩造所不爭執（見本院
      卷第89頁），準此，「1.5 工」係指一個工人工作1 日半
      ，「0.4 工」係指一個工人工作不足半日，合計尚不足2
      日，是被上訴人辯稱: 1 樓後門回復為雙層不銹鋼板門及
      修復1 樓正面右側柱邊PVC 落水管需2 個工作日等語，堪
      予採信，此外，上訴人未能舉證證明需5 個工作日，是其
      主張將1 樓後門回復為雙層不銹鋼板門及修復1 樓正面右
      側柱邊PVC 落水管損壞，需5 個工作日云云，不予採信。
    3.次查，被上訴人於交還系爭房屋時，雖未將系爭房屋1 樓
      正面右側柱邊PVC 落水管及1 樓後門之不鏽鋼板門回復原
      狀，但此2 部分與系爭房屋相比，僅係屬極小部分，尚不
      致影響系爭房屋之出租，且上訴人於本院自承: 沒有證據
      證明，被上訴人未修復1 樓正面右側柱邊PVC 落水管及未
      將1 樓後門更換為雙層不銹鋼板門，足以影響系爭租賃物
      之出租等語（見本院卷第90、91頁），故上訴人主張因被
      上訴人未回復原狀，致系爭房屋逾2 年無法出租而損失租
      金之收入云云，應屬無據。本院審酌系爭租約所約定之每
      月租金為915,555 元（見原審卷一第7 頁），換算為每日
      租金為30,519元（915,555 元÷30日＝30,519元，元以下
      四捨五入），及將1 樓後門回復為雙層不銹鋼板門與修復
      1 樓正面右側柱邊PVC 落水管所需費用共10,600元（9,00
      0 元+1,600元=10,600 元），所需工作日為2 日等情形，
      認上訴人得請求違約金應以回復原狀所需費用10,600元，
      及2 日租金即61,038元（30,519元x2=61,038 元）為適當
      ，合計金額為71,638元，逾此部分之違約金主張，不予准
      許。
    4.按系爭租約第4 條約定：「．．．．，該保證金於租期屆
      滿或契約終止時，經雙方會算，扣除損害賠償及其他給付
      額，並經雙方確認無異議後，由甲方（即上訴人）無息返
      還乙方（即被上訴人）。」，有系爭租約在卷可證（見原
      審卷一第7 頁）。又於兩造簽訂系爭租約時，被上訴人已
      給付系爭保證金即4,444, 440元予上訴人，且系爭租賃契
      約業於94年2 月28日終止等情，為兩造所不爭執，則依上
      開系爭租約第4 條之約定，上訴人應於終止當日返還系爭
      保證金，茲扣除上訴人所得請求賠償之違約金71,638元後
      ，被上訴人得請求返還之保證金為4,372,802 元（4,444,
      440 元－71,638元＝4,372,802 元）及自94年3 月1 日起
      至清償日止按年息5%計算之利息。
七、綜上所述，被上訴人本於系爭租約之法律關係，請求上訴人
    返還4,372,802 元及自94年3 月1 日起至清償日止按年息5
    % 計算之利息，為有理由，應予准許，逾此所為請求，為無
    理由，應予駁回。關於原審判命上訴人給付部分，核無不當
    ，上訴意旨指摘原判決此部分不當，求予廢棄改判，為無理
    由，應駁回其上訴。又被上訴人附帶上訴請求上訴人再給付
    91,557元〔4,444,440 元－4,281,245 元（原審判准部分）
    －71,638元＝91,557元〕及其法定遲延利息部分，為有理由
    ，應予准許，原判決就此部分為被上訴人敗訴之判決，自有
    未洽。被上訴人就此部分指摘原判決不當，求予廢棄改判，
    為有理由，爰由本院將原判決此部分予以廢棄，改判如主文
    第2 項所示，就此准許部分，兩造陳明願供擔保，分別聲請
    宣告假執行及免為假執行，均核無不合，爰分別酌定相當擔
    保金額准許之。至於逾上開應准許部分，被上訴人附帶上訴
    請求，為無理由，原審為其敗訴之判決，並無違誤，被上訴
    人就此部分所為之附帶上訴，為無理由，應予駁回其附帶上
    訴，其假執行之聲請亦失所附麗，應併予駁回。
八、本件事證已臻明確，兩造其餘攻擊防禦方法，於本件判決結
    果不生影響，故不再一一論述，併此明。
九、據上論結，本件上訴為無理由，附帶上訴為一部有理由，一
    部無理由，依民事訴訟法第449 條第1 項、第450 條、第78
    條、第79條、第463 條、第390 條第2 項、第392 條，判決
    如主文
中    華    民    國    98    年    10    月    28    日
                            民事第三庭
                                審判長法官  張國彬
                                法      官  吳登輝
                                法      官  鄭月霞
以上正本證明與原本無異。
被上訴人本件不得上訴。
上訴人如對本判決上訴，須於判決送達後20日內向本院提出上訴
狀，其未表明上訴理由者，應於上訴後20日內向本院提出上訴理
由書（均須按他造當事人之人數附繕本）。上訴時應提出委任律
師或具有律師資格之人之委任狀，並依附註條文規定辦理。
中    華    民    國    98    年    10    月    28    日
                                書  記  官  白  蘭
附註：
民事訴訟法第466 條之1 ：
對於第二審判決上訴，上訴人應委任律師為訴訟代理人，但上訴
人或其法定代理人具有律師資格者，不在此限。
上訴人之配偶、三親等內之血親、二親等內之姻親，或上訴人為
法人、中央或地方機關時，其所屬專任人員具有律師資格並經法
院認適當者，亦得為第三審訴訟代理人。
第1 項但書及第2 項情形，應於提起上訴或委任時釋明之。


司法院資訊處製作；財團法人民間司法改革基金會備份。
